臺灣高等法院刑事判決　　　　　　　 100年度交上訴字第13號
上　訴　人　臺灣臺北地方法院檢察署檢察官
被　　　告　林慶鐘
上列上訴人因被告過失致死案件，不服臺灣臺北地方法院99年度
交訴字第90號，中華民國99年12月10日第一審判決（起訴案號：
臺灣臺北地方法院檢察署99年度偵字第6266號），提起上訴，本
院判決如下：
    主  文
上訴駁回。
    事  實
一、林慶鐘駕駛公車載運旅客為業，為從事駕駛業務之人，於民
    國99年1月9日中午，駕駛車牌號碼為117-FQ號之營業大客車
    ，依規定沿臺北市○○區○○路快車道上之公車專用道，由
    西往東方向直行行駛，理應注意車前狀況，隨時採取必要之
    安全措施，而依當時天氣晴，日間有自然光線，路面鋪設柏
    油且無缺陷，亦無障礙物，並無不能注意之情事，林慶鐘竟
    疏未注意，於被害人孫新銘騎乘腳踏車未依規定橫向穿越闖
    入快車道之際之同日12時45分許，在臺北市○○區○○路3
    段142號前，煞車不及，自後方撞擊騎乘腳踏車侵入快車道
    ，在禁止穿越地段穿越道路之孫新銘，致孫新銘倒地後顱內
    出血神經性休克死亡。嗣林慶鐘隨即於犯罪被發覺前，在現
    場向臺北市政府警察局大安分局交通分隊警員自首而接受裁
    判。
二、案經林慶鐘向臺北市政府警察局大安分局交通分隊警員自首
    ，經孫新銘之子孫正霖訴由臺北市政府警察局大安分局報告
    臺灣臺北地方法院檢察署檢察官偵查起訴。
    理  由
一、本判決下列所引用之供述證據，公訴人、被告林慶鐘均不爭
    執其證據能力（本院卷第47頁反面），且迄於本院言詞辯論
    終結前亦無聲明異議，本院審核該等證據資料作成之情況，
    尚無違法不當及證明力明顯過低之瑕疵，認為以之作為證據
    應屬適當，依刑事訴訟法第159條之5規定，均具有證據能力
    ，合先敘明。
二、訊據被告林慶鐘迭於原審（原審卷第15頁反面）、本院準備
    期日（本院卷第31頁反面）及審理期日（本院卷第49頁）坦
    認其為職業駕駛，於事實欄所載時地過失撞擊未依規定闖入
    公車專用道之孫新銘，並因而致孫新銘死亡等情不諱，所供
    核與檢驗報告書（相卷第38至43頁）、相驗屍體證明書（相
    卷第37-1頁）、道路交通事故現場圖（相卷第13頁）、臺北
    市政府警察局大安分局交通分隊道路交通事故補充資料表（
    相卷第13頁反面）、交通事故談話紀錄表（相卷第14至15頁
    ）、道路交通事故調查報告表（一）（二）（相卷第16頁）
    、現場照片8張（相卷第19至22頁）、監視錄影設備擷取畫
    面6張（偵卷第17至19頁）、臺北市政府警察局交通警察大
    隊道路交通事故初步分析研判表（偵卷第13頁）、臺北市交
    通事件裁決所99年5月19日北市裁鑑字第09934165700號函檢
    送之臺北市車輛行車事故鑑定委員會鑑定意見書（偵卷第83
    至86頁）、臺北市政府交通局99年7月7日北市交安字第0993
    0946500號函檢送之臺北市車輛行車事故鑑定覆議委員會鑑
    定覆議意見書（偵卷第93至94頁）、臺北市政府交通局99年
    7月19日北市交安字第09931144300號函（偵卷第97頁）等相
    符，應堪認被告上開任意性之自白與事實相符，而堪採認，
    從而，本件被告犯行事證明確，應依法論科。
三、核被告所為，係犯刑法第276條第2項之業務過失致死罪。按
    道路交通管理處罰條例第86條第2項規定所謂在快車道「依
    規定」駕車行駛，應係指汽車駕駛人業已遵守道路交通安全
    規則或其他規定所為之具體注意規範，如保持行車間距、車
    行速度及遵向行駛等情形，並不及於道路交通安全規則第94
    條第3項所定應注意車前狀況之概括規定。如謂汽車駕駛人
    除遵守各項具體交通安全規定外，對於概括規定亦須充分注
    意，始得依該條項之規定減輕其刑，則汽車駕駛人既已遵守
    各項規定，本身即不具任何過失，自無依法應負刑事責任可
    言，更無再予減輕其刑之必要，則是項規定形同具文，當非
    立法者之原意。是若行為人除未注意車前狀況，隨時採取必
    要之安全措施外，別無其他具體交通違規事由，而被害人未
    依規定擅自進入快車道，行為人應得依道路交通管理處罰條
    例第86條第2項規定減輕其刑。本件肇事路段有劃分快慢車
    道，有卷附道路交通事故調查報告表（相卷第16頁）可按，
    被害人孫新銘穿越道路擅自進入快車道，致發生本件事故而
    傷重死亡，而依卷附證據資料，又僅能證明被告有違反注意
    車前狀況的過失，並無法證明被告有違反其他具體注意規範
    ，此亦為檢察官起訴事實所確認，按前所述，被告依法應負
    刑事責任，應依道路交通管理處罰條例第86條第2項之規定
    ，減輕被告之刑。又被告於肇事後未被有偵查犯罪職權之機
    關或公務員發覺前，即向據報到場處理之員警坦承肇事接受
    裁判，有警製自首情形紀錄表（偵卷第26頁）附卷可稽，被
    告對於未發覺之罪自首而接受裁判，應依刑法第62條前段之
    規定，減輕其刑，並遞減之。原審同上認定並適用上開規定
    ，核無違誤。原審另經審酌被告過失犯行造成被害人死亡之
    結果，所生危害固屬重大，且被告迄今仍未能與被害人家屬
    達成和解，因本件被害人違規穿越車道為肇事主因，被告之
    過失為肇事次因，有臺北市車輛行車事故鑑定委員會意見書
    及覆議委員會意見書、臺北市政府交通局99年7月19日北市
    交安字第09931144300號函（偵卷第83至86頁、第93至94頁
    、第97頁）可按，及被告有如前述的遞減事由與其犯後坦承
    犯行，態度良好，頗具悔意等各項情狀，量處被告有期徒刑
    6 月，並諭知易科罰金之標準，本院經審，原審量刑亦無違
    反比例原則之恣意，核屬妥適。
四、檢察官雖依告訴人孫正霖請求提起上訴謂：原判決未考量告
    訴人痛失父親之傷痛，僅量刑有期徒刑6月過輕云云。惟查
    ：量刑輕重，屬為裁判之法院得依職權自由裁量之事項，苟
    其量刑已以行為人之責任為基礎，並斟酌刑法第57條各款所
    列情狀，在法定刑度內，酌量科刑，如無偏執一端，致明顯
    失出失入情形，上級審法院即不得單就量刑部分遽指為不當
    或違法。原判決關於科刑之部分，已依刑法第57條各款所列
    情狀，審酌被告之素行、智識程度、犯罪後坦承犯行而態度
    良好等一切情狀，為量刑之準據，經核並無量刑輕重相差懸
    殊等裁量權濫用之情形，其上訴為無理由，應予駁回。另告
    訴人雖具狀稱：被告不符合自首條件云云（本院卷第14頁）
    ，惟告訴人所陳，除與卷內北市○○○○○道路交通事故肇
    事人自首情形紀錄表（偵卷第26頁）所載不符外，經本院函
    詢接受本件電話報案之台北市政府消防局，其受理本件車禍
    報案之情形，經台北市政府消防局於100年3月1日，以北市
    消指字第10031237000號函覆以，係不詳姓名民眾報案稱有
    公車撞倒腳踏車等情（本院卷第34頁），此益證上開自首情
    形紀錄表所載，本件係經被告自首等情非虛，是告訴人上項
    主張，並不可採，應併敘明。
據上論斷，應依刑事訴訟法第368條，判決如主文。
本案經檢察官羅建勛到庭執行職務。
中    華    民    國   100    年    5     月    26    日
                  刑事第二十庭      審判長法  官  周盈文
                                          法  官  林海祥
                                          法  官  詹駿鴻
以上正本證明與原本無異。
如不服本判決，應於收受送達後10日內向本院提出上訴書狀，其
未敘述上訴之理由者並得於提起上訴後10日內向本院補提理由書
（均須按他造當事人之人數附繕本）「切勿逕送上級法院」。
                                          書記官  梁淑時
中    華    民    國   100    年    5     月    26    日